【裁判字號】    89,交易,141
【裁判日期】    890622
【裁判案由】    過失致死等
【裁判全文】
臺灣士林地方法院刑事判決                        八十九年度交易字第一四一號
    公  訴  人  臺灣士林地方法院檢察署檢察官
    被      告  乙○○
右列被告因過失致死等案件，經檢察官提起公訴 (八十九年度偵字第二二一０號)，
本院判決如左：
    主  文
乙○○因過失致人於死，處有期徒刑拾月，緩刑貳年。
    事  實
一、乙○○於民國八十九年一月七日下午，駕駛車號ＧＤ─五八０號自用小客車，搭
    載同學林靜怡及簡若縈，由淡水往八里方向行駛，於同日下午五時四十分，行經
    台北縣八里鄉渡船頭二四之五號爬坡道時，本應注意行車速度須依標誌規定，無
    標誌者，在郊外道路時速不得超過六十公里，且駕駛人行駛時應注意車前狀況，
    並隨時採取必要之安全措施，以避免發生危險，且當時雖屬傍晚，氣候為陰，但
    夜間有照明，另路面雖高低不平但無障礙物，按當時情形並無不能注意之情事，
    詎其竟以時速約九十至一百公里間之車速，行經每小時限速六十公里之上開路段
    ，復疏未注意車前狀況即冒然趨車前行，致所駕駛前開車撞擊同向在其前方由丙○○騎乘後載其女丁○○之車號ＣＣＥ─八一七號機車，致丙○○之機車人車倒
    地，乙○○駕駛之車於撞到丙○○所騎之機車後，再碰撞路旁人行道之花盆及電
    線桿，致丙○○受有右側鎖骨骨折及頭部外傷，丁○○受有右脛骨骨折、右腳跟
    擦傷併皮膚缺損之傷害（傷害部分業據撤回告訴），林靜怡、簡若縈雖送醫急救
    ，但林靜怡於八十九年一月七日晚上七時二十分，簡若縈於同年月九日下午六時
    三十六分均宣告不治死亡。乙○○於犯罪被發覺前即向前往車禍現場處理之警員
    自首而接受裁判。
二、案經乙○○自首及被害人林靜怡、簡若縈之父甲○○、戊○○訴由台北縣警察局
    蘆洲分局報告台灣士林地方法院檢察署檢察官偵查起訴。
    理  由
一、右揭被告乙○○以時速約九十至一百公里間之車速駕駛上開車輛，行經前述地點
    ，因車速過快無法煞車，而自後撞擊同向在其前方由丙○○騎乘之機車，其所駕
    駛之自小客車再撞到路旁人行道之花盆及電線桿，致其車上之乘客林靜怡、簡若
    縈死亡等情，業據被告於警訊、偵查及本院調查、審理時自白不諱。次查林靜怡
    因本次車禍胸部挫傷併大量內出血，並失血性休克，而死亡，簡若縈則頭部外傷
    ，顱內出血而死亡等情，業據告訴人甲○○、戊○○證述在卷，且經檢察官督同
    法醫師驗明屬實，有驗斷書、相驗屍體證明書、相驗報告及勘驗筆錄各二份附相
    驗卷可按，此外，並有道路交通事故調查表及照片多幀在卷可稽。次查事發當時
    雖屬傍晚，氣候為陰，但夜間有照明，另路面雖高低不平但無障礙物等情，同有
    前開道路交通事故調查報告表存卷可稽，又雖依前述調查報告表，事發路段為彎
    道，視距不良，然該時視線良好，可看得很清楚一情，已據告訴人丙○○於本院
    調查時指述甚詳，質之被告亦稱：可以看到轉彎處等語，堪認當時之視距雖不良
    ，但仍然可看清路況。
二、按汽車行駛時，行車速度應依標誌規定，無標誌時，在郊外道路時速不得超過六
    ；且汽車行駛時應注意車前狀況，並隨時採取必要之安全措施，道路交通安全規
    則第九十三條第一項第一款、第九十四條第三項定有明文。被告駕車依法即負有
    前開注意義務，應不逾越限速，以便遇緊急狀況得以隨時煞停所駕之車，且應隨
    時注意其車前各人、車動態，以避免發生危險。況事發當時雖屬傍晚，氣候為陰
    ，但夜間有照明，另路面雖高低不平但無障礙物，又雖屬彎道，視距不良，但仍
    然可看清路況，已如前述，且告訴人丙○○所騎之機車於被告未駛達肇事地點時
    即騎乘於前方，是被告僅要稍加注意即可望見在其前方之告訴人丙○○所騎乘之
    機車，從而按其情形被告自無不能注意之情事，詎其竟超速且疏未注意車前狀況
    ，致未見在其前方之丙○○而冒然趨車前行致生本件車禍，其有過失至明。又被
    害人林靜怡及簡若縈因此次車禍而不治死亡，被告之過失與被害人死亡間顯有相
    當因果關係，被告自應負過失致死罪責。本件事證已明，被告犯行洵堪認定。
三、核被告所為，係犯刑法第二百七十六條第一項之過失致死罪。被告以一過失行為
    ，致使林靜怡及簡若縈二人死亡，侵害二生命法益，屬同種想像競合，應擇一處
    斷。被告於肇事後，其犯罪未被發現前，即主動向警方承明係其駕車肇事而受裁
    判乙節，有證人即現場處理警員全財得於本院審理時結證無訛，合於自首要件，
    應依刑法第六十二條前段規定，減輕其刑。又被告業與被害人之父即告訴人甲○○、戊○○各以新台幣（下同）一百二十萬元成立和解，且業已各支付一百萬元
    一情，已據告訴人二人陳稱在卷，並有調解書、調解筆錄及支票影本存卷可稽。
    爰審酌被告過失之情節、所致之損害、及發生車禍後向警方自首且業已賠償告訴
    人二人所受損害犯後態度良好等一切情狀，量處如主文所示之刑。末查，被告前
    未曾受有期徒刑以上刑之宣告，此有台灣高等法院被告全國前案紀錄表在卷可稽
    ，並無不良素行，因一時疏失致觸刑章，且事後坦承犯行，深表悔悟，復與告訴
    人甲○○、戊○○成立和解，賠償其損害，另本件車禍者乃其同窗友人，因其疏
    失，致其同儕喪命，其因此事件已深受良心譴責，是本院認其經此罪刑之宣告後
    ，爾後應能謹慎其行，謹守分際，信無再犯之虞，故對其所宣告之刑認以暫不執
    行為當，爰併予以宣告緩刑二年，用啟自新。
四、公訴意旨另認：被告上開過失行為，致丙○○、丁○○（八十五年五月一日生）
    受傷，因認被告另涉刑法第二百八十四條第一項之罪。惟按告訴乃論之罪，告訴
    人於第一審辯論終結前得撤回其告訴，刑事訴訟法第二百三十八條第一項定有明
    文。查公訴人認被告所犯之刑法第二百八十四條第一項之罪嫌，依同法第二百八
    十七條前段之規定，須告訴乃論。茲告訴人丙○○已於本院調查時當庭撤回其告
    訴（含其女兒丁○○部分），依照首開說明，原應諭知不受理判決，惟因公訴人
    認此與前開已起訴並經本院論罪科刑之過失致死罪間，有想像競合之裁判上一罪
    關係（公訴人所起訴之刑法第二百七十六條及第二百八十四條第一項，為想像競
    合關係，業據蒞庭檢察官陳明在卷），爰不另為不受理之諭知。。
四、據上論斷，應依刑事訴訟法第二百九十九條第一項前段，刑法第二百七十六條第
    一項、第五十五條、第六十二條前段，第七十四條第一款，罰金罰鍰提高標準條
    例第一條前段，判決如主文。
本案經檢察官陳嘉琪到庭執行職務。
中        華        民        國    八十九    年    六    月    二十二  日
                                臺灣士林地方法院交通法庭
                                          法官
右正本證明與原本無異。
如不服本判決，應於判決送達後十日內，向本院提出上訴狀。
附錄本案論罪科刑法條全文
刑法第二百七十六條第一項：


司法院資訊處製作；財團法人民間司法改革基金會備份。
